【裁判字號】    99,交聲,632
【裁判日期】    990712
【裁判案由】    違反道路交通管理處罰條例聲明異議
【裁判全文】
臺灣臺北地方法院交通事件裁定         99年度交聲字第632號
原處分機關  臺北市交通事件裁決所
異  議  人
即受處分人  甲○○
上列受處分人因違反道路交通管理處罰條例案件，對於臺北市交
通事件裁決所中華民國九十九年四月二十一日所為之處分（北市
裁罰字第裁22-DB0000000號），聲明異議，本院裁定如下：
    主    文
異議駁回。
    理    由
一、抗告意旨略以：「…(一)、本人車子受罰所在地為龜山鄉○○
    路○段六五三巷路口成Ｔ字形狀，路口紅綠燈時有交錯閃亮
    ，遇週休二日紅綠燈不閃，僅黃燈閃爍…(二)、本人車子從對
    巷萬壽路六百巷出，在綠燈轉紅燈瞬間通過，停放在太子地
    球村廢空地上…員警駕騎機車行經本路口，被依道路交通管
    理處罰條例第五十三條第一項裁處，本人遲頓，未辯護違行
    …(三)經由現場實地狀況，Ｔ字形路口前方為太子地球村（指
    建築物），況且本人車行是直線經過停放空地上，何來紅燈
    左轉…(四)就當時員警車行位置，應該在萬壽路六五三巷Ｔ字
    形路口右側，綠燈切換紅燈間的盲點，認定是紅燈左轉…(五)
    政府雖有法令明定交通安全規範，然員警舉發違規僅就口頭
    認定紅燈左轉，令人難於（以）信服，員警應依當時路狀況
    ，照相舉證，不可本人停妥車子在空地上再行補採證。過去
    執法者為求績效，往往時有執法者過當，冤枉行車人…(六)小
    老百姓生活不易，縱使數千元，也要數天的薪資所得，請求
    法曹慎察，公允裁決…」等語。
二、按車輛面對圓形紅燈之行車管制號誌，表示禁止通行，不得
    超越停止線或進入路口；汽車駕駛人，行經有燈光號誌管制
    之交岔路口闖紅燈者，處新台幣（下同）一千八百元以上五
    千四百元以下罰鍰，並記違規點數三點，道路交通標誌、標
    線、號誌設置規則第二百零六條第五款第一目、道路交通管
    理處罰條例第五十三條第一項、第六十三條第一項第三款分
    別定有明文。
三、經查：
  (一)異議人即受處分人甲○○於民國九十九年二月二十七日上午
    十時十五分許駕駛車號P8-0163 號自用小客車沿桃園縣龜山
    鄉○○路○段由迴龍往龜山方向行駛，行經萬壽路二段六六
    ○巷口左轉至六五三巷旁空地停放，為騎乘巡邏機車沿萬壽
    路二段龜山往迴龍方向行近六三五巷口前之桃園縣政府警察
    局龜山分局警備隊警員沈金昌上前攔查，並填製桃園縣政府
    警察局桃警局交字第DB0000000 號舉發違反道路交通管理事
    件通知單，舉發受處分人「闖紅燈（紅燈左轉）」，交由受
    處分人簽收，受處分人於應到案期日（九十九年三月十五日
    ）前之九十九年三月十日向原處分機關－臺北市交通事件裁
    決所陳述不服意見後，經原舉發單位調查結果，仍認受處分
    人有前揭違規行為，原處分機關於九十九年四月二十一日北
    市裁罰字第裁22-DB0000000號裁決書，依道路交通管理處罰
    條例第五十三條第一項、第六十三條第一項第三款及違反道
    路交通管理事件統一裁罰基準表規定，裁處受處分人罰鍰二
    千七百元，並記違規點數三點，受處分人於收受該裁決書後
    於期限內聲明異議等情，此有桃園縣政府警察局桃警局交字
    第DB0000000 號舉發違反道路交通管理事通知單、桃園縣政
    府警察局龜山分局九十九年三月二十二日山警分交字第0995
    014795號函、臺北市交通事件裁決所交通報規案件陳述書、
    北市裁罰字第裁22-DB0000000號裁決書、送達證書、聲明異
    議狀（本院卷第三頁至第五頁、第七頁至第九頁、第十二頁
    至第十六頁）在卷可稽。
  (二)雖然受處分人否認有上揭交通違規行為，並以「在綠燈轉紅
    燈瞬間通過，停放在太子地球村廢空地上……直線經過停放
    空地上」（聲明異議狀，本院卷第四頁）、「本人車子從萬
    壽路二段六六○巷開向太子地球村空地停放…未左轉…員警
    所處的位容易影響紅燈判斷，有時黃紅燈切換時間在目視判
    讀上會有爭議…應屬於黃紅燈切換過程被疑似違反交通裁罰
    」（申訴狀即交通違規案件陳述書，本院卷第十三頁、第十
    四頁）、「…我當時在（從）六六○巷口出來…因為路口比
    較長，警察處的位置看到的不一樣，可能以為我是闖紅燈…
    當時我過去時是綠燈…（你從路口通過開到對面空地停放，
    花多少時間？）…要將車子開到對面空地時路口大約來回四
    十公尺，我想大約三秒到…我想當時警員處在那個方位沒有
    看清楚我的車子怎麼過來…可能警察看到的時候…我正好已
    經通過路口要開到空地去停放…沒有人會拿自己生命去闖紅
    燈，龜山地區不像台北市來往的車子很多，車速很快，我不
    像年輕人說要衝就衝…當時我確定是綠燈過來…」（九十九
    年五月十七日本院調查筆錄，本院卷第二十二頁正反面）等
    語置辯。
  (三)然而，受處分人於九十九年二月二十七日上午十時十五分許
    ，駕駛車號P8-0163 號自用小客車沿桃園縣龜山鄉○○路○
    段由迴龍往龜山方向行至萬壽路二段六六○巷口前，於所行
    進之萬壽路二段號誌為紅燈時，前駛通過停止線，並向左迴
    轉至對面六五三巷口旁空地停放之事實，已據證人即當時值
    龜山區巡邏勤務之桃園縣警察局龜山分局警備隊警員沈金昌
    證述：「當時我從萬壽路二段由龜山往迴龍方向行駛，途經
    萬壽路二段六五三巷口紅綠燈，見P8-0163 號自用小客車車
    主甲○○從迴龍往龜山方向（行）經萬壽路二段，是在我的
    對向，紅燈左轉…我到路口停紅燈，甲○○的車子就直接左
    轉過來…我有證據可以證證明他紅燈左轉（庭呈光碟），當
    時從他違規到攔下後對話內容都有…」（九十九年五月十七
    日本院調查筆錄，本院卷第二十一頁反面、第二十二頁反面
    ），並當庭繪製現場及行車動向圖解說（本院卷第二十五頁
    ）。衡諸證人沈金昌為原處分機關認定受處分人有前開違規
    行為之原證人，係偶然因執行勤務而舉發本案，與受處分人
    並無宿怨，當無甘冒觸犯偽證罪責，蓄意構詞誣陷之理，於
    本件卷存證據資料內並無任何積極證據足以證明證人沈金昌
    上開證詞係屬虛偽，亦無足以令人顯信證人沈金昌之證述為
    不可採之品性證據或前科證據存在，自不得僅以證人沈金昌
    係本件開單告發受處分人之員警而全盤抹煞其在訴訟上所具
    有之原證人資格；因此其於原審調查時經具結後，以言詞供
    述本件訴訟上之待證事實（即受處分人有前開違規事實），
    已足擔保其真實性及憑信性。而且，證人沈金昌其本身即為
    桃園縣警察局龜山分局警備隊警員，執行公路交通違規稽查
    工作屬其重要職務之一，就駕駛人交通違規行為之認定必有
    相當的教育訓練，應可排除疏失誤判之可能性；而本件舉發
    受處分人違規行為時間係九十九年二月二十七日上午十時十
    五分，為白天視線良好，再依證人沈金昌所述，當天正在龜
    山往迴龍方向之萬壽路二段與萬壽路二段六五三巷口因紅燈
    暫停，受處分人原係在其對向車道之近六六○巷口處，並從
    該處左轉至對向車道空地停車，證人沈光金昌所處之位置，
    可清楚看見對向迎面而至，並於路口左轉至六五三巷口旁空
    地之車輛行進動態，自當能清楚看見受處分人於萬壽路二段
    迴龍往龜山及龜山往迴龍行向號誌均為紅燈，六五三巷至六
    六○巷及六六○巷至六五三巷之行向號誌均為綠燈，受處分
    人駕駛P8-0163 號自用小客由號誌為紅燈之萬壽路二段迴龍
    往龜山車道向左迴轉至六五三巷旁空地之違規行為。經本院
    當庭播放勘驗本件交通違規之現場錄影光碟，勘驗結果：「
    受處分人駕車之自小客車停在萬壽路二段，迴龍往龜山方向
    車道與二段六六○巷口路旁，當時號誌紅燈，該車向左迴轉
    至對向（六五三巷旁）空地」，此亦有本院勘驗筆錄可稽（
    本院卷第二十二頁反面），與證人沈金昌證述之情節相同。
    從而，由證人沈金昌上開證詞及現場錄影光碟（於本院卷第
    二十六頁證物袋）、勘驗筆錄，自可得有受處分人確有上開
    交通違規定行為之心證。受處分人上開所辯，顯係事後卸責
    之詞，其確有闖紅燈之違規行為，堪以認定。
四、綜上所述，受處分人確有於前揭時、地，駕駛P8-0163 號自
    用小客車闖紅燈之交通違規行為，原處分機關依道路交通管
    理處罰條例第五十三條第一項、第六十三條第一項第三款及
    違反道路交通管理事件統一裁罰基準表規定，裁處受處分人
    罰鍰二千七百元，並記違規點數三點，自屬有據。本件聲明
    異議並無理由，應予駁回。
五、據上論斷，應依道路交通管理處罰條例第八十七條第二項、
    道路交通案件處理辦法第十九條，裁定如主文。
中    華    民    國    99    年    7     月    12    日
                     交通法庭法  官  林婷立
上正本證明與原本無異。
如不服本裁定，應於裁定送達後5日內向本院提出抗告狀。
                             書記官  王祥鑫
中    華    民    國    99    年    7     月    12    日

司法院資訊處製作；財團法人民間司法改革基金會備份。
